臺灣桃園地方法院刑事判決　　　　　　　　　　　　　九十一年度訴字第七四一號
　　公　訴　人　臺灣桃園地方法院檢察署檢察官
　　被　　　告　乙○○
　　指定辯護人　本院公設辯護人丙○○
右列被告因偽造貨幣案件，經檢察官提起公訴（九十一年度偵字第六七五六號），本
院判決如左︰
    主  文
乙○○連續行使偽造之通用紙幣，處有期徒刑肆年陸月，扣案之面額新台幣壹仟元偽
造通用紙幣貳拾張（其中編號為ＤＳ２４７７８９ＡＹ捌張、編號為ＤＭ７２９２２
２ＨＸ陸張、ＥＬ５１５０６４ＡＷ陸張）均沒收。
    事  實
一、乙○○意圖供行使之用，於民國九十年八月七日十一時許，在桃園縣龍潭鄉「米
    奇遊藝場」，以新台幣（下同）五千元之代價向姓名年籍不詳之成年男子購買偽
    造之舊版千元通用紙用紙幣二十張（其中編號為ＤＳ２４７７８９ＡＹ八張、編
    號為ＤＭ７２９２２２ＨＸ六張、ＥＬ５１５０６４ＡＷ六張）後予以收集之。
    乙○○遂基於行使偽造通用紙幣之概括犯意，於同年月十一日中午，利用張簡麗
    玉在桃園縣龍潭鄉○○村○○街五○號旁工廠為其配偶祝壽宴客之機會，先持偽
    造之通用千元紙幣三張，向幫忙收禮金不知情之林素月佯稱欲包紅包給康樂樂隊
    及醒獅團無零錢，兌換三千元之百元真鈔；緊接著又持偽造之千元紙幣二張，以
    同一理由向幫忙收禮金不知情之黃正心兌換二千元百元真鈔；另又利用不知情之
    徐瑞秋持持偽造之千元紙幣三張，以相同理由向不知情之收禮人員張淑玉兌換三
    千元百元真鈔；另未達行使偽造通用紙幣之犯行，又假稱壽星欲包紅包給醒獅團
    為無暇前來取款委託其代勞之說詞，向張淑玉施用詐術，使張淑玉陷於錯誤而交
    付六千元真鈔予乙○○，隨後以偽造之千元紙幣六張歸還行使該偽造通用紙幣，
    其後再伺機持偽造之千元紙幣六張向張林淑玉兌換六千元之真鈔，而連續行使前
    開偽造之通用紙幣，嗣經林素月察覺有異告知甲○○○，經清點禮金後，始悉上
    情。
二、案經甲○○○訴由桃園縣警察局平鎮分局報請台灣桃園地方法院檢察署偵查起訴
    。
    理  由
一、右揭事實，業據被告乙○○於警偵訊及本院審理中坦承不諱，核被害人甲○○○
    指述之情節相符，並經林素月、徐瑞秋、張淑玉於警偵訊及證人陳春亭於偵查中
    證述之情節相，而扣案之偽造舊版新台幣千元鈔二十張，經鑑定結果認均以，彩
    色噴墨方式仿印，紙質與真鈔不同，安全線及水印以灰色墨在紙張背面仿製，人
    像衣領部分以塗抹膠水方式仿凹版油墨凸起效果，此有中央銀行發行局九十一年
    三月四日台央發字第○九一○○一四五三五號函附於偵查卷可稽，足認被告之自
    白與事實相符，本件事證明確，被告犯行，堪以認定。
二、按中華民國貨幣，由本行發行之；本行於必要時得分區委託公營銀行代理發行貨
    幣，視同國幣，中央銀行法第十三條第一項、第十四條前段分別定有明文。新台
    幣乃中央銀行委託台灣銀行代理發行之貨幣，依前開規定視同國幣，故被告乙○
    ○持偽鈔向林素月、黃正心、利用不知情之徐瑞秋向張淑玉換取真鈔部分，係犯
    刑法第一百九十六條第一項之行使偽造通用紙幣罪，其向張淑玉謊稱壽星欲包紅
    包給醒獅團無暇取款委渠代勞部分，另犯刑法第三百三十九條第一項之詐欺取財
    罪。被告擬供花用而分集偽鈔之低度行為，應為行使之高度行為吸收，不另論罪
    。查被告於九十年八月七日取得偽造之新台幣紙幣後，利用甲○○○辦理喜宴之
    機會，先後持偽造之紙幣向林素月、黃正心、張淑玉等人換取真鈔，應係基於行
    為偽鈔之個別行為，公訴人認被告各次行使偽鈔換取真鈔為單一行使偽造通用紙
    幣犯意下之接續行為，尚有誤會。被告利用不知情之徐瑞秋持偽鈔向張淑玉兌換
    百元真鈔，為間接正犯。被告先後五次行使偽鈔犯行，均時間緊接，構成要件相
    同，顯係出於概括犯意反覆為之，為連續犯，應依刑法第五十六條規定，論以行
    使偽造通用紙幣罪之一罪，並依法加重其刑。被告所犯之詐欺取財罪與行使偽造
    通用紙幣二罪間有方法傑管之牽連關係，為牽連犯，應依刑法第五十五條之規定
    ，從較重之行使偽造通用紙幣罪處斷。爰審酌被告犯罪動機、目的、手段、犯行
    次數、行使偽鈔之數額、犯行所生危害，所得之利益及犯後坦承犯行態度尚稱良
    好等情狀，量處如主文所示之刑。
三、扣案面額一千元之偽造通用紙幣用紙幣二十張（其中編號為ＤＳ２４７７８９Ａ
    Ｙ捌張、編號為ＤＭ７２９２２２ＨＸ陸張、ＥＬ５１５０６４ＡＷ陸張）均應
    依刑法第二百條規定，予以沒收。
據上論斷，應依刑事訴訟法第二百九十九條第一項前段，刑法第五十六條、第一百九
十六條第一項、第二百條、第三百三十九條第一項、第五十五條，罰金罰鍰提高標準
條第一條前段，判決如主文。
本案經檢察官柯怡如到庭執行職務。
中      華      民      國    九十一      年    七    月      十二    日
                                  臺灣桃園地方法院刑事第五庭
                                      法  官    林  孟  宜
右正本證明與原本無異。
如不服本判決，應於判決送達後十日內向本院提出上訴狀( 應附繕本 )，上訴於
臺灣高等法院。
                                      書記官    王  陳  龍
中      華      民      國      九十一      年    七    月      十二    日
論罪科刑之法條：
刑法第一百九十六條
行使偽造、變造之通用貨幣、紙幣、銀行券或意圖供行使之用而收集或交付於人者，
處三年以上十年以下有期徒刑，得併科五千元以下罰金。
收受後方知為偽造、變造之通用貨幣、紙幣、銀行券，而仍行使或意圖供行使之用而
交付於人者，處五百元以下罰金。
第一項之未遂犯罰之。
刑法第三百三十九條：
意圖為自己或第三人不法之所有，以詐術使人將本人或第三人之物交付者，處五年以
下有期徒刑、拘役或科或併科一千元（已提高十倍為一萬元）以下罰金。
以前項方法得財產上不法之利益或使第三人得之者，亦同。
前二項之未遂犯罰之。
刑法第二百條
偽造、變造之通用貨幣、紙幣、銀行券，減損分量之通用貨幣及前條之器械、原料，
不問屬於犯人與否，沒之。
